【裁判字號】    98,交抗,878
【裁判日期】    981223
【裁判案由】    聲明異議
【裁判全文】
臺灣高等法院高雄分院刑事裁定         98年度交抗字第878號
抗  告  人  交通部公路總局高雄區監理所屏東監理站
代  表  人  高金木
異議人即
受處分人    甲○○
上列抗告人因受處分人違反道路交通管理處罰條例聲明異議案件
，不服臺灣屏東地方法院98年度交聲字第368 號民國98年11月17
日裁定，提起抗告，本院裁定如下：
    主  文
抗告駁回。
    理  由
一、抗告意旨略以：受處分人即異議人甲○○領有聯結車職業駕
    駛執照，其既係酒後駕駛自用小客車違規而遭取締，則抗告
    人依道路交通管理處罰條例第35條第1 項第1 款規定吊扣其
    聯結車職業駕駛執照，於法自無不合，原裁定將原處分關於
    吊扣駕駛執照部分予以撤銷，自有違誤，爰請撤銷原裁定等
    語。
二、按汽車駕駛人飲用酒類後其吐氣所含酒精濃度超過每公升0.
    25毫克者，不得駕車；汽車駕駛人，駕駛汽車經測試檢定有
    酒精濃度超過規定標準者，處1 萬5,000 元以上6 萬元以下
    罰鍰，並當場移置保管其車輛及吊扣其駕駛執照1 年；又汽
    車駕駛人，有下列情形之一者，應接受道路交通安全講習：
    二有第三十五條第一項規定之情形。道路交通安全規則第11
    4 條第2 款、道路交通管理處罰條例第35條第1 項第1 款、
    第24條第1 項第2 款分別定有明定。
三、本件受處分人甲○○於民國98年9 月23日21時5 分許，駕駛
    車牌號碼8R-7621 號自用小客車，行經屏東縣萬巒鄉○○路
    時，為警臨檢攔查實施酒測，測得其吐氣酒精濃度為每公升
    0.51毫克，乃掣單舉發，嗣抗告人即原處分機關依道路交通
    管理處罰條例第35條第1 項第1 款之規定，裁處受處分人吊
    扣駕駛執照12個月，及施以道安講習之處分（罰鍰新臺幣3
    萬4,500 元部分，業經繳納）之事實，為受處分人自陳在卷
    ，並有舉發違反道路交通管理事件通知單、違反道路交通管
    理事件裁決書、酒精濃度測試單等件在卷可稽，是受處分人
    確有前揭酒後駕車交通違規之事實，殆可認定。
四、按94年12月14日修正，95年3 月1 日施行之道路交通管理處
    罰條例第68條，固規定：「汽車駕駛人，因違反本條例及道
    路交通安全規則之規定，受吊扣或吊銷駕駛執照處分時，吊
    扣或吊銷其持有各級車類之駕駛執照」，惟修正後業已刪除
    「吊扣」之規定，改為：「汽車駕駛人，因違反本條例及道
    路交通安全規則之規定，受吊銷駕駛執照處分時，吊銷其持
    有各級車類之駕駛執照」，其修正理由乃係舊法將違法或違
    規駕駛人所持有各級車類之駕駛執照一併吊扣，失之過酷，
    影響人民工作及生活甚鉅，故依修正後之該條規定，受吊扣
    駕駛執照處分時，僅能吊扣違規當時所駕車類之駕駛執照，
    不再吊扣其持有各級車類之駕駛執照，僅於受吊銷駕駛執照
    處分時，始吊銷其持有各級車類之駕駛執照。又依道路交通
    安全規則第61條第1 項第1 款規定，汽車駕駛人取得高一級
    車類之駕駛資格者，應換發駕駛執照，並准其駕駛較低級車
    類之車輛，已領有聯結車駕駛執照者，得駕駛小型車。本件
    受處分人酒後駕駛自用小客車，依法本應吊扣其小型車普通
    駕駛執照，惟因受處分人領有較高級之聯結車職業駕駛執照
    ，致無較低級車類之小型車普通駕駛執照可供吊扣。而行政
    行為採取方法所造成之損害，不得與所欲達成目的之利益顯
    失均衡，則在受處分人實際上並無小型車普通駕駛執照可供
    吊扣之情形下，吊扣其聯結車職業駕駛執照，雖可達成禁止
    受處分人繼續酒後駕駛之目的，然亦同時造成剝奪受處分人
    駕駛其他各類車輛之結果，所造成之損害與所欲達成目的之
    利益，顯然失衡，且與前揭道路交通管理處罰條例第68條之
    修正意旨不符，有違法律保留原則。至於道路交通安全規則
    對於汽車駕駛執照之管理，採取「1 人1 照」原則，固導致
    越級駕駛人違規酒駕時，受有無須吊扣駕駛執照之利益，然
    此關於駕駛執照管理所衍生之執行困難或法規漏洞，宜由修
    法解決，尚不得擴張解釋，於駕駛人無較低級駕駛執照可供
    吊扣時，即率爾代以吊扣其所領有之較高級駕駛執照。
三、綜上，受處分人雖領有聯結車職業駕駛執照，然其既係駕駛
    自用小客車違反道路交通管理處罰條例第35條第1 項第1 款
    「酒精濃度超過規定標準」之規定，則依道路交通管理處罰
    條例第35條第1 項第1 款及同條例第24條第1 項第2 款之規
    定，抗告人自應裁處受處分人罰鍰及接受道路交通安全講習
    ，而不得吊扣其聯結車職業駕駛執照。從而，原裁定撤銷原
    處分，自為受處分人應接受道路交通安全講習之諭知（因罰
    款部分業經受處分人自行繳納完畢，爰未於主文再予諭知）
    ，於法即無不合。抗告人仍執前詞提起抗告，指摘原裁定不
    當，自無足取。抗告為無理由，應予駁回。
據上論結，應依道路交通案件處理辦法第26條，刑事訴訟法第41
2 條，裁定如主文。
中    華    民    國    98    年    12    月    23    日
                  刑事第一庭  審判長法  官 翁慶珍
                                    法  官 黃仁松
                                    法  官 徐美麗
以上正本證明與原本無異。
不得再抗告。
中    華    民    國    98    年    12    月    23    日
                                    書記官 賴梅琴


司法院資訊處製作；財團法人民間司法改革基金會備份。
